臺灣嘉義地方法院民事裁定
110年度訴聲字第2號 
聲  請  人  羅民丑  

相  對  人  羅才吉  

上列當事人間因請求塗銷所有權移轉登記事件，聲請人聲請許可
為訴訟繫屬事實之登記，本院裁定如下：
    主  文
聲請人以新臺幣壹佰玖拾萬貳仟壹佰陸拾玖元為相對人供擔保後
，許可聲請人就相對人所有坐落於嘉義市○○○段○○○段 ○○○○○○○地
號土地（權利範圍分為全部及485/1000）之不動產，為訴訟繫屬
事實之登記。
    理  由
一、聲請意旨略以：
(一)嘉義市○○○段○○○段000○000地號土地（權利範圍分為全部及4
    85/1000，下稱系爭土地），為聲請人所有，借名登記於相
    對人名下，聲請人已起訴終止前開借名登記契約，並請求相
    對人塗銷系爭土地之所有權登記，並移轉土地所有權登記予
    聲請人，得聲請受訴法院以裁定許可為訴訟繫屬事實之登記
    。
(二)本件訴訟繫屬後，聲請人發現相對人已整地，欲出賣系爭土
    地，此舉恐將有礙交易安全，為使第三人得知悉系爭房地已
    有訴訟繫屬事實，爰聲請鈞院裁定許可為訴訟繫屬事實之登
    記。
二、按「訴訟標的基於物權關係，且其權利或標的物之取得、設
    定、喪失或變更，依法應登記者，於事實審言詞辯論終結前
    ，原告得聲請受訴法院以裁定許可為訴訟繫屬事實之登記。
    前項聲請，應釋明本案請求。法院為裁定前，得使兩造有陳
    述意見之機會。前項釋明如有不足，法院得定相當之擔保，
    命供擔保後為登記。其釋明完足者，亦同。」，民事訴訟法
    第254條第5至7項定有明文。
三、經查本件兩造間請求塗銷所有權移轉登記事件，業經本院以
    110年度重訴字第3號受理在案，有起訴狀影本可稽。而系爭
    土地於前案即台灣高等法院台南分院106年度上易字第270號
　　塗銷所有權移轉登記事件中已認定係聲請人出資購買，並登
    記在相對人名下之事實，有該案之判決書可佐，堪認聲請人
    之主張，並非子虛。核其訴訟標的即請求之法律依據，乃是
    依據民法第767條第1 項中段之規定為請求，故原告此部分
    聲明之訴訟標的，乃基於物權關係，且其權利或標的物之取
    得、設定、喪失或變更，基於保護善意第三者因信賴登記而
    設的土地法第43條所規定之絕對效力，依法應登記，否則，
    即不得對抗善意之第三人。因此，原告聲請本院許可伊為訴
    訟繫屬事實之登記，核與民事訴訟法第254條第4項規定相符
    ，屬有理由，應予准許。惟為兼顧兩造雙方權益，本院認為
    本件依民事訴訟法第254條第7項之規定，應該定相當之擔保
    ，於原告供擔保後，始得為訴訟繫屬事實之登記。
四、復查本件系爭土地依地籍謄本之公告現值及權利面積，訴訟
    標的價額為8,786,002元（計算式:200×29,000＋212.52×2897
    0×485/1000＝8,786,002）。系爭土地如果為訴訟繫屬事實之
    登記，即甚難以出售，相對人即被告將可能遭受遲延出售期
    間之利息損害。又以司法院訂頒之各級法院辦案期間計算，
    一審辦案期限為1年4月、二審為2年、三審為1年，而本件訴
    訟標的價額逾150 萬元，得上訴第三審，於歷經一、二、三
    審判決確定之時間應為4年又4月。相對人即被告在此期間因
    遲延出售之利息損害，合計應為1,902,169 元（計算式：8,
    786,0025%4.33＝1,902,169 ）。因此，聲請人對於相對人
    因上述房地為訴訟繫屬事實之登記，而可能遭受之損害，應
    提供擔保金額1,902,169 元。
五、依民事訴訟法第254條第7項，裁定如主文。
中　　華　　民　　國　　110 　年　　1 　　月　　26　　日
                  民事第三庭法　官　林芮伶 
以上正本係照原本作成
如對本裁定抗告應於送達後10日內向本院提出抗告狀      
中　　華　　民　　國　　110 　年　　1 　　月　　26　　日
                            書記官　陳怡辰